臺中高等行政法院判決
                                       99年度訴字第414號
                                    100年2月10日辯論終結
原      告　東潁機電有限公司
代　表　人　吳春發
被      告　勞工保險局
代　表　人　陳益民
訴訟代理人　王佩珍
          　區倩美
          　吳岳勳
上列當事人間因勞工保險爭議事件，原告不服行政院勞工委員會
中華民國99年10月1日勞訴字第0990019204號訴願決定，提起行
政訴訟，本院判決如下︰
    主  文
原告之訴駁回。
訴訟費用由原告負擔。
    事實及理由
一、事實概要：緣原告於民國（下稱）97年11月12日申報負責人
    變更為鄭淑惠，並於同年12月1日申請將鄭淑惠投保薪資由
    新臺幣（下同）17,280元調整為43,900元。案經被告審查，
    以原告於97年12月1日申報鄭淑惠投保薪資調整時適值其住
    院期間，不符勞工保險條例施行細則第28條之規定，乃將其
    97年12月1日之投保薪資調整逕予註銷，鄭淑惠投保薪資仍
    維持17,280元，已繳之保險費依勞工保險條例第16條第2項
    規定不予退還。原告不服，向勞工保險監理委員會（下稱勞
    保監理會）申請審議，經該會以99年4月29日99保監審字第0
    676號審定駁回原告之審議申請，原告仍未甘服，提起訴願
    ，遭決定駁回，遂提起本件行政訴訟。
二、本件原告主張：
  (一)本件鄭淑惠於97年11月12日申請變更為負責人並申報調整投
    保薪資後，實際從事會計核帳工作，且經常與銀行接洽有關
    票據、帳冊管理等事務，此有傳票、損益表、帳冊可稽。況
    依勞工保險條例第8條第1項第3款規定「左列人得準用本條
    例之規定，參加勞工保險：．．．三實際從事勞動之雇主。
    」係規範實際從事者而非以工作類別為區分之限制，則其工
    作性質是否粗重或簡易，應非重點。
  (二)又原告負責人變更係於97年11月6日即已完成，時間點在鄭
    淑惠住院之前即變更完成，原告變更投保薪資之時間點並非
    在鄭淑惠住院期間，當時鄭淑惠亦是公司董事，從事公司內
    、外各項工作，97年8、9月仍至大陸黃山、瀋陽等地，身體
    狀況良好，豈知11月30日醫生表示須進一步住院檢查，並於
    12月3日手術，98年1月間雖仍門診化療或住院化療，但該段
    期間仍從事原告公司之會計業務，實際到銀行辦理業務往來
    ，未耽擱公司之運作，並非如被告所言重病臥床，無法勝任
    粗重之工作，或住院期間變更投保薪資等情事。且鄭淑惠自
    98年2月起即無違勞工保險條例施行細則第28條規定，而依
    勞工保險條例第14條之2規定一般中小企業負責人最低投保
    薪資為43,900元，非原告隨意調整，是原告調整投保薪資自
    屬合法等情，並聲明求為判決訴願決定、保險爭議審定及原
    處分均撤銷。
三、被告則以：
  (一)按「實際從事勞動之雇主得準用勞工保險條例之規定，參加
    勞工保險。」、「勞工保險之保險費一經繳納，概不退還。
    但非歸責於投保單位或被保險人之事由所致者，不在此限。
    」、「因傷病住院之被保險人，於加保期間不得調整投保薪
    資。」為勞工保險條例第8條第1項第3款、第16條第2項、勞
    工保險條例施行細則第28條第1項分別定有明文。
  (二)本件原告於97年12月1日將鄭淑惠投保薪資由17,280元調整
    為43,900元，經被告查明，原告於97年11月12日申報負責人
    變更為鄭淑惠，惟據中國醫藥大學附設醫院出具之診斷證明
    書載，鄭君因子宮頸癌、右側腎臟及輸尿管水腫於97年11月
    30日住院，97年12月3日接受手術，至97年12月13日出院，
    其後多次門診治療，並申請該期間因傷病不能工作期間之傷
    病給付，另鄭淑惠於98年10月29日因子宮頸癌復發併多處轉
    移及腎功能惡化死亡，受益人即原告吳春發（目前之負責人
    ）向被告申請鄭淑惠死亡給付。故鄭淑惠97年12月1日投保
    薪資調整時適值其住院期間，與規定不符，被告乃將其97年
    12月1日之投保薪資調整逕予註銷，其投保薪資仍維持為17,
    280元，已繳之保險費依照勞工保險條例第16條第2項規定不
    予退還，揆諸首揭規定，並無不合。原告不服，分別提起審
    議及訴願，均經駁回在案。
  (三)原告雖訴稱略以：鄭淑惠於97年11月12日申請變更及申報投
    保薪資調整後，實際從事會計核帳之工作，其工作性質是否
    粗重或簡易應非重點事由；鄭淑惠亦是公司董事，從事公司
    內、外各項工作，依被告所調查鄭淑惠係於住院期間提高保
    額，然期間內其係於門診化療；又鄭淑惠自98年2月起即無
    違勞工保險條例施行細則第28條規定之情事，故其投保薪資
    調整自屬合法等語。惟據中國醫藥大學附設醫院出具之診斷
    證明書載，鄭淑惠因子宮頸癌、右側腎臟及輸尿管水腫於97
    年11月30日住院，97年12月3日接受手術，至97年12月13日
    出院，又據中央健康保險局所提供之住診就醫紀錄明細表載
    ，其於98年1月4日至98年1月8日、98年3月13日至98年3月16
    日、98年6月8日至98年6月18日、98年7月9日至98年7月12日
    、98年7月26日至98年10月29日（鄭淑惠死亡日）住院，並
    申請98年6月8日至98年10月29日斷續住院不能工作之傷病給
    付在案，且稽之中國醫藥大學附設醫院98年12月29日院管檔
    字第0980012159號函說明五載，鄭淑惠97年11月12日後身體
    狀況虛弱，絕大部分臥床休息，恐無法勝任粗重工作及過度
    勞累。況鄭淑惠旋於98年10月29日出院當日即因「子宮頸癌
    復發併多處轉移及腎功能惡化」死亡，有鄭淑惠之死亡證明
    書附卷可稽。綜上，鄭淑惠確於97年11月30日住院至97年12
    月13日出院，原告於97年12月1日調整鄭淑惠投保薪資時適
    值其住院期間，與勞工保險條例施行細則第28條第1項規定
    相悖，且原告仍無提供相關資料供稽，被告仍無法認定鄭淑
    惠於97年12月13日出院後，其月薪資總額仍可達原告所申報
    調整之投保薪資43,900元之等級，被告將鄭淑惠97年12月1
    日投保薪資調整逕予註銷，其投保薪資仍維持17,280元至98
    年10月29日死亡退保，於法並無不合等語，資為抗辯，並聲
    明求為判決駁回原告之訴。
四、兩造之爭點：被告將原告於97年12月1日調整負責人鄭淑惠
    投保薪資為43,900元，逕予註銷，投保薪資仍維持17,280元
    ，已繳之保險費依勞工保險條例第16條第2項規定不予退還
    之處分，是否適法。
五、經查：
  (一)按「左列人員得準用本條例之規定，參加勞工保險：．．．
    三實際從事勞動之雇主。」、「被保險人之薪資，如在當年
    二月至七月調整時，投保單位應於當年八月底前將調整後之
    月投保薪資通知保險人；如在當年八月至次年一月調整時，
    應於次年二月底前通知保險人。其調整均自通知之次月一日
    生效。」、「勞工保險之保險費一經繳納，概不退還。但非
    歸責於投保單位或被保險人之事由所致者，不在此限。」、
    「因傷病住院之被保險人及．．．於加保期間不得調整投保
    薪資。」勞工保險條例第8條第1項第3款、第14條第2項、第
    16條第2項及同條例施行細則第28條第1項分別定有明文。又
    勞工保險係屬社會保險，各項被保險人資料之登載採申報制
    並以誠信為原則，即各項資料之申報應以事實為依據。投保
    單位如未覈實為勞工申報或調整投保薪資，保險人自得有權
    覈實調整之，以維持勞工保險制度之運作。
  (二)查本件原告於97年11月12日申請負責人變更為鄭淑惠，並將
    投保薪資由17,280元調整為43,900元，有勞工保險投保薪資
    調整表、投保單位變更清單及勞、農保險投保單位變更事項
    申請書附卷可稽（原處分卷第11至13頁）。然依上開勞工保
    險條例第14條第2項之規定，鄭淑惠之投保薪資由17,280元
    調整為43,900元，自97年12月1日生效。經被告審查，據中
    國醫藥大學附設醫院出具之診斷書載略以：「患者因上述疾
    病於97年11月30日住院，12月3日接受子宮頸癌手術．．．
    於12月13日出院，共住院15天。」等語，亦有中國醫藥大學
    附設醫院診斷證明書影本附卷可憑（原處分卷第2頁），復
    為原告所不爭執。是本件鄭淑惠於97年12月1日投保薪資調
    整適值其傷病住院期間，核與勞工保險條例施行細則第28條
    第1項規定有違。從而，被告核定將鄭淑惠97年12月1日之投
    保薪資調整逕予註銷，仍維持鄭淑惠之投保薪資為17,280元
    ，已繳之保險費依勞工保險條例第16條第2項規定不予退還
    ，並無不合。
  (三)次查，依中央健康保險局所提供之就診紀錄資料顯示，鄭淑
    惠除於97年11月30日至97年12月13日住院接受子宮頸癌手術
    外，另於98年1月4日至98年1月8日、98年3月13日至98年3月
    16日、98年6月8日至98年6月18日、98年7月9日至98年7月12
    日及98年7月26日至98年10月29日皆有住院紀錄，且自96 年
    7月27日起至98年7月25日止，即密集接受門診治療，有中央
    健康保險局98年12月7日健保醫字第0980063044號函所附之
    門診住院就醫紀錄明細表及中國醫藥大學附設醫院之病歷紀
    錄附卷可參（本院卷第52至57、70至127頁），並領取97年
    12月3日至98年1月8日及98年6月8日至98年10月29日斷續住
    院之傷病給付在案，另稽之中國醫藥大學98年12月29日院管
    檔字第0980012159號函說明五載，鄭淑惠97年11月12日後身
    體狀況虛弱，絕大部分臥床休息，恐無法勝任粗重工作及過
    度勞累（原處分卷第36至38頁）。況鄭淑惠旋於98年10月29
    日出院當日即因「子宮頸癌復發併多處轉移及腎功能惡化」
    死亡，有鄭淑惠之死亡證明書附卷可按。原告雖主張鄭淑惠
    於98年1月門診化療或住院化療後，該段期間仍從事原告公
    司之會計業務工作，實際到銀行辦理業務往來，未耽擱公司
    之運作，自98年2月起即無違勞工保險條例施行細則第28條
    規定等情，雖有原告提出之會計報表及證明書附卷可稽（審
    定卷第10、29至42頁）。惟鄭淑惠從事者仍為其原本之會計
    工作，且從上開門診及住院紀錄明細表及病歷紀錄觀之，依
    其身體狀況，尚難謂鄭淑惠於97年12月13日出院後，其月薪
    資總額可達原告所申報調整之投保薪資43,900元之等級，原
    告上開主張，尚非可採。
  (四)綜上所述，原告上開主張，均不足採。從而，被告將鄭淑惠
    97年12月1日之投保薪資調整逕予註銷，其投保薪資仍維持
    17,280元，已繳之保險費依勞工保險條例第16條第2項規定
    不予退還之處分，核無違誤，保險爭議審定及訴願決定遞予
    維持，亦無不合。原告起訴論旨請求撤銷訴願決定、保險爭
    議審定及原處分，為無理由，應予駁回。兩造其餘之主張及
    舉證，於本件判決之結果並無影響，毋庸逐一審論，附此敘
    明。
六、據上論結，本件原告之訴為無理由，依行政訴訟法第98條第
    1項前段，判決如主文。
中　　華　　民　　國　　100　 年　　2　　 月　　17　　日
                臺中高等行政法院第二庭
                          審判長法  官　王  茂  修
                                法  官  劉  錫  賢
                                法  官  林  秋  華
以上正本證明與原本無異。
如不服本判決，應於判決送達後20日內向本院提出上訴書狀，其
未表明上訴理由者，應於提起上訴後20日內向本院提出上訴理由
書（須依對造人數附具繕本）；如於本判決宣示或公告後送達前
提起上訴者，應於判決送達後20日內補提上訴理由書（須附繕本
）。未表明上訴理由者，逕以裁定駁回。
中　　華　　民　　國　　100　 年　　2　　 月　　21　　日
                                書記官  李  孟  純